【裁判字號】    99,交聲,175
【裁判日期】    990204
【裁判案由】    聲明異議
【裁判全文】
臺灣高雄地方法院交通事件裁定         99年度交聲字第175號
原處分機關  交通部公路總局高雄區監理所
異  議  人
即受處分人  甲○○
上列異議人因違反道路交通管理處罰條例案件，對於交通部公路
總局高雄區監理所中華民國99年1 月7 日所為之處分（原處分案
號：高監營裁字第裁80-NO0000000號），聲明異議，本院裁定如
下：
    主  文
原處分撤銷。
甲○○汽車駕駛人，駕駛汽車經測試檢定酒精濃度超過規定標準
，處罰鍰新臺幣壹萬伍仟元（已繳納完畢），並應吊扣輕型機器
腳踏車駕駛執照壹年，及接受道路交通安全講習。
    理  由
一、聲明異議意旨略以：異議人即受處分人甲○○（下稱異議人
    ）於民國99年1 月6 日晚上9 時13分許，騎乘ZNO-539 號輕
    型機車，行經高雄縣鳳山市○○○路與中崙三路口時，經警
    當場攔檢並測得其呼氣酒精濃度達每公升0.37毫克，並掣單
    舉發，原處分機關乃依道路交通管理處罰條例第35條第1 項
    第1 款之規定，裁處異議人罰鍰新臺幣（下同）15,000元，
    吊扣職業大貨車駕駛執照12個月（裁決書誤載為普通小型車
    ）及施以道安講習；惟異議人為職業大貨車駕駛，沒有輕型
    機車駕照可供吊扣，倘吊扣職業大貨車駕駛執照，將影響異
    議人生計，爰依法聲明異議，請求撤銷關於吊扣駕駛執照12
    個月之處分等語。
二、按汽車駕駛人飲用酒類後其吐氣所含酒精濃度超過每公升0.
    25毫克者，不得駕車，道路交通安全規則第114 條第2 款定
    有明文。又汽車駕駛人，駕駛汽車經測試檢定有酒精濃度超
    過規定標準者，處15,000元以上60,000元以下罰鍰，並當場
    移置保管其車輛及吊扣其駕駛執照1 年；另汽車駕駛人，有
    第35條第1 項規定之情形，應接受道路交通安全講習。道路
    交通管理處罰條例第35條第1 項第1 款、第24條第1 項第2
    款亦有明定。而依同條例第3 條第8 款，汽車包括機器腳踏
    車在內，是有關駕駛機車違規，亦有上開規定之適用。
三、經查：
  (一)本件異議人於99年1 月6 日晚上9 時13分許，騎乘ZNO-539
    號輕型機車，行經高雄縣鳳山市○○○路與中崙三路口時，
    經警當場攔檢並測得其呼氣酒精濃度達每公升0.37毫克，遂
    予以製單，嗣經原處分機關以異議人違規事實明確，依道路
    交通管理處罰條例第35條第1 項第1 款規定，於99年1 月7
    日以高監營裁字第裁80-NO0000000號裁處異議人罰鍰15,000
    元（於99年1 月7 日繳納完畢），吊扣職業大貨車駕駛執照
    12個月（裁決書誤載為普通小型車，蓋異議人實際上並無普
    通自小客車可供吊扣）及施以道安講習等事實，有高雄縣政
    府警察局高警交字第NO0000000 號舉發違反道路交通管理事
    件通知單、原處分機關上開裁決書、移送書、公路監理電子
    閘門證號查詢汽車駕駛人資料表各1 份附卷可稽，是異議人
    酒後駕駛輕型機車之違規事實明確，堪以認定。
  (二)又異議人並無輕型機器腳踏車駕駛執照，僅有職業大貨車駕
    駛執照（按持有職業大貨車駕駛執照者，依法可駕駛輕型機
    器腳踏車），有公路監理電子閘門證號查詢汽車、機車駕駛
    人資料表各1 份在卷為憑。惟本件異議人既係騎乘輕型機車
    違反道路交通管理處罰條例第35條第1 項第1 款之規定，揆
    諸前揭法律規定及說明意旨，原處分機關依法即僅能吊扣其
    輕型機車之駕駛執照，並無得吊扣異議人持有他級駕駛執照
    之依據，自不得因異議人僅持有職業大貨車之駕駛執照即逕
    予吊扣代之。是原處分機關以異議人有上開違規行為，逕行
    裁處吊扣異議人之職業大貨車駕駛執照，已逾修正後道路交
    通管理處罰條例第68條規範之處罰範圍，自難謂係適法之處
    分。
  (三)再道路交通安全規則第61條第1 項第3 款規定，汽車駕駛人
    取得高一級車類之駕駛資格者，應換發駕駛執照，並准其駕
    駛較低級車類之車輛，已領有大貨車駕駛執照者，得駕駛小
    型車、輕型機器腳踏車。依上開規定，異議人因領有較高級
    之職業大貨車駕駛執照，且經換發為該等駕駛執照後，其他
    低級車類即不再核發駕駛執照，而直接允許其得駕駛其他車
    輛，固然致使異議人上開酒醉駕車違規行為實際上並無輕型
    機器腳踏車駕駛執照可供吊扣，惟行政行為採取之方法所造
    成之損害，本不得與欲達成目的之利益顯失均衡，有行政程
    序法第7 條第3 款、行政罰法第18條等規定可資參照，則原
    處分機關吊扣異議人之職業大貨車駕駛執照，雖可達成限制
    異議人繼續駕駛輕型機器腳踏車之目的，惟亦同時造成限制
    異議人駕駛其他各級車類行駛之結果，且同時對其工作及生
    活影響甚大，甚而危及其就業謀生問題，所造成之損害已與
    欲達成目的之利益顯失均衡，有違比例原則。
  (四)本件異議人領有職業大貨車駕駛執照，其駕駛輕型機車違反
    道路交通管理處罰條例第35條第1 項第1 款之規定，自應限
    制其駕駛輕型機車之權利，而非限制其駕駛職業大貨車之權
    利，尚不得因異議人無較低等級之駕駛執照可供吊扣，即率
    爾吊扣較高等級之駕駛執照，故異議人上開交通違規行為，
    依法應吊扣者為輕型機器腳踏車駕駛執照，至實際上如何執
    行，則宜由交通主管機關處理，附此敘明。
四、綜上所述，原處分關於吊扣異議人職業大貨車駕駛執照部分
    ，有違道路交通管理處罰條例第68條之規定，異議人聲明異
    議，為有理由，又因本件酒後駕車只有一個交通違規行為，
    而且有關其處罰效果之罰鍰（已於99年1 月7 日繳納完畢）
    、吊扣駕駛執照與參加道路交通安全講習等，與該交通違規
    行為是否存在均無從分離，從而，應由本院將原處分上開違
    誤部分予以撤銷，自為裁定如主文第2 項所示。
五、據上論斷，應依道路交通案件處理辦法第20條前段，裁定如
    主文。
中    華    民    國    99    年    2     月    4     日
                    交通法庭    法  官    王俊彥
如不服本裁定應於送達後5 日內向本院提出抗告狀。
以上正本證明與原本無異。
中    華    民    國    99    年     2    月     4    日
                                書記官    黃園芳

司法院資訊處製作；財團法人民間司法改革基金會備份。
